【裁判字號】    97,訴,1603
【裁判日期】    980105
【裁判案由】    搶奪等
【裁判全文】
臺灣高雄地方法院刑事判決              97年度訴字第1603號
公  訴  人  臺灣高雄地方法院檢察署檢察官
被      告  甲○○
被      告  戊○○
上列被告因搶奪等案件，經檢察官提起公訴（97年度偵字第2281
4 號、第24611 號），本院判決如下：
    主  文
甲○○共同犯搶奪未遂罪，累犯，處有期徒刑拾月。其餘被訴犯
搶奪罪既遂部分，無罪。
戊○○犯加重竊盜罪，累犯，處有期徒刑壹年。又共同犯搶奪未
遂罪，累犯，處有期徒刑拾月。應執行有期徒刑壹年捌月。
    事  實
一、甲○○前因竊盜及毒品案件，分別經本院以96年度訴字第
    1218號判決判處有期徒刑8 月、96年度訴字第1551號判決判
    處1 年確定，並經減刑為4 月、6 月，應執行有期徒刑9 月
    ，該2 罪接續執行，於民國96年10月31日縮行期滿執行完畢
    。戊○○前因竊盜及毒品案件，經本院分別以95年度易字第
    993 號、95年度訴字第2481號、95年度易字第1418號、96年
    度易字第620 號判決判處有期徒刑8 月、10月、10月、4 月
    確定，並經減刑為有期徒刑4 月、5 月、5 月、2 月，應執
    行有期徒刑1 年3 月，又因毒品案件，經本院以96年度訴字
    第1201號判決判處有期徒刑1 年確定，並經減刑為有期徒刑
    6 月，上開5 罪接續執行，於97年7 月1 日縮刑期滿執行完
    畢。詎均不知悔改：（一）戊○○意圖為自己不法之所有，
    基於竊盜之犯意，於97年8 月9 日下午1 時15分許，逾越圍
    牆進入高雄縣鳥松鄉○○路32之5 號丁○○住處，竊取丁○○所有之鋁材22支（約13公斤，價值約新台幣2500元），得
    手後旋即逃逸。（二）於97年8 月28日夜間7 時許，甲○○
    騎乘車號J99-087 號機車搭載戊○○，行經高雄市左營區○○○路265 號前，見丙○○手提皮包在路旁行走，竟共同意
    圖為自己不法之所有，基於搶奪之犯意，甲○○將上開機車
    駛近丙○○身旁，趁其不及防備，由戊○○下手行搶皮包，
    然因丙○○奮力抵抗而未得手，2 人旋即逃逸，嗣經警循線
    查緝，於該日夜間10時10分許，在高雄縣鳳山市○○街214
    號查獲甲○○；再於次日凌晨0 時15分許，在高雄縣鳥松鄉
    ○○路4 巷23號查獲戊○○，並扣得機車1 輛、白色半罩式
    安全帽1 頂。
二、案經高雄市政府警察局左營分局暨高雄縣政府警察局仁武分
    局報告臺灣高雄地方法院檢察署檢察官偵查起訴。
    理  由
壹、證據能力部分：
    按被告以外之人（包括證人、鑑定人、告訴人、被害人及共
    同被告等）於審判外之陳述雖不符刑事訴訟法第159 條之1
    至之4 等4 條之規定，而經當事人於審判程序同意作為證據
    ，法院審酌該言詞陳述或書面陳述作成時之情況，認為適當
    者，亦得為證據；當事人、代理人或辯護人於法院調查證據
    時，知有刑事訴訟法第159 條第1 項不得為證據之情形，而
    未於言詞辯論終結前聲明異議者，視為有前項之同意，同法
    第159 條之5 定有明文。立法意旨在於傳聞證據未經當事人
    之反對詰問予以核實，原則上先予排除。惟若當事人已放棄
    反對詰問權，於審判程序中表明同意該等傳聞證據可作為證
    據；或於言詞辯論終結前未聲明異議，基於尊重當事人對傳
    聞證據之處分權，及證據資料愈豐富，愈有助於真實發見之
    理念，且強化言詞辯論主義，使訴訟程序得以順暢進行，上
    開傳聞證據亦均具有證據能力。本案被告甲○○、戊○○、
    公訴人於本院審理程序時就本院引用之下列證據，均未加爭
    執，且本院審酌證據作成之形式，均無瑕疵、與待證事實具
    有關聯性等情況，認為適當，且無不法取得之情形，應認得
    為證據，揆諸前開說明，就本案所引用之供述、書面證據均
    具有證據能力，合先敘明。
貳、有罪部分：
一、訊據被告甲○○、戊○○對於上揭犯罪事實均坦承不諱，與
    證人丁○○、丙○○、林秀枝、張志弘、唐慈偉於警詢中證
    述情節互核相符，並有自願性搜索同意書、高雄縣政府警察
    局仁武分局扣押筆錄、竊盜現場照片4 張、贓物認領保管單
    、高雄市政府警察局左營分局扣押筆錄、搶奪現場蒐證照片
    及扣案機車照片附卷可參，復有機車1 輛、白色半罩式安全
    帽1 頂扣案可佐，足認被告2 人之任意性自白與事實相符，
    應堪採信。本件事證明確，被告2 人犯行洵堪認定，均應依
    法論科。
二、被告戊○○自承已將竊得之鋁材搬運至圍牆外，業將丁○○
    所有之鋁材置於自己實力支配之下，其竊盜行為即已完成，
    應認其加重竊盜之犯行已屬既遂。核被告甲○○所為，係犯
    行法第325 條第3 項、第1 項之搶奪未遂罪；被告戊○○所
    為，係犯刑法第321 條第1 項第2 款之加重竊盜罪及同法第
    325 條第3 項、第1 項之搶奪未遂罪。被告2 人就上開搶奪
    未遂之犯行，有犯意聯絡及行為分擔，應論以共同正犯，又
    被告戊○○所犯上開2 罪間，犯意各別、行為互殊，應予分
    論併罰。再被告2 人有犯罪事實欄所載之前科紀錄，有臺灣
    高等法院被告前案紀錄表在卷可按，渠等2 人受徒刑之執行
    完畢，於5 年內故意再犯本件有期徒刑以上之罪，均為累犯
    ，俱應依刑法第47條第1 項加重其刑。爰審酌被告2 人事後
    坦承犯行，惡性尚非重大，惟渠等年輕力壯，不思以正途賺
    取所需，竟於夜間騎乘機車隨機找尋目標，並搶奪被害人財
    物，致被害人身心受創，被告戊○○復逾越圍牆竊取他人財
    物等情，分別量處如主文所示之刑，並對被告戊○○定其應
    執行刑。至公訴意旨雖求處令被告2 人入勞動場所強制工作
    部分，因本院認為被告2 人雖曾有多次犯罪前科，本件被告
    甲○○所犯1 次搶奪犯行，被告戊○○所犯1 次搶奪及1 次
    竊盜犯行，依其情節及行為手段，均未持危險物品且尚未得
    手或於得手之際即被發現，案發前及目前均有工作，經濟來
    源亦有家人之資助等情，均非以搶奪或竊取財物變賣以維生
    等情觀之，尚難認有犯罪之習慣，非不能以上開所宣告有期
    徒刑之執行，而矯正其等行為等情，各量處如前所示之刑，
    已足以矯正被告2 人之犯罪惡習，自無再宣告於刑之執行前
    ，令入勞動場所強制工作之必要，附此敘明。被告甲○○雖
    戴扣案之白色半罩式安全帽，騎乘扣案之機車犯本件搶奪犯
    行，惟該機車非其所有，為其姊姊江淑珠所有，業據證人江
    淑珠證述在卷，安全帽為騎乘機車必備之物，非屬違禁物，
    尚無沒收之必要，爰均不宣告沒收，併為敘明。
參、無罪部分：
一、公訴意旨另以：被告甲○○於97年8 月6 日凌晨5 時25分許
    ，騎乘車牌號碼不詳之機車搭載不詳身份之人，行經高雄市
    左營區○○○路與明華路路口，見被害人乙○○駕駛車牌號
    碼0381 -NY自小貨車在快車道停等紅燈接聽手機，竟共同意
    圖為自己不法之所有，基於搶奪犯意，由甲○○駛近貨車駕
    駛座旁，下車佯稱問路，趁乙○○不及防備，而搶奪其置於
    膝上之皮包（內有現金5000元等物），得手後旋即逃逸，因
    認被告甲○○另涉犯刑法第325 條第1 項搶奪罪嫌。
二、按犯罪事實應依證據認定之，無證據不得認定其犯罪事實，
    刑事訴訟法第154 條第2 項定有明文。所謂證據，須適於為
    被告犯罪事實之證明者，始得採為斷罪資料，如未能發現相
    當證據，或證據不足以證明，自不能以推測或擬制之方法，
    以為裁判基礎。次按認定不利於被告之事實，須依積極證據
    ，茍積極之證據本身存有瑕疵而不足為不利於被告事實之認
    定，即應為有利於被告之認定，而此用以證明犯罪事實之證
    據，猶須於通常一般人均不至於有所懷疑，堪予確信其已臻
    真實者，始得據以為有罪之認定，倘其證明尚未達到此一程
    度，而有合理性之懷疑存在，致使無從為有罪之確信時，即
    應為無罪之判決，此有最高法院82年度臺上字第163 號判決
    、76年臺上字第4986號、30年上字第816 號等判例意旨可資
    參照。
三、公訴人認被告甲○○涉犯上開罪嫌無非以證人乙○○之證述
    為其主要論據。訊據被告甲○○堅決否認上開搶奪為其所為
    ，辯稱：案發當時我在家睡覺，且證人乙○○在警察局指認
    不一，我身高173 公分，且我的右手中指斷掉不能彎曲，臉
    上下巴有疤痕，若證人有看到搶匪，應該會注意到等語。
四、經查：
（一）證人即被害人乙○○前於警詢中證稱：我於97年8 月6 日
      凌晨5 時25分，在高雄市左營區○○○路與明華路口等紅
      綠燈時，我要接聽電話，就取出皮包內之手機接聽，將皮
      包置放在大腿上，此時2 名歹徒共乘1 輛機車，騎車者下
      車佯裝向我問路，趁我不注意時，探頭進入車窗內搶奪放
      在大腿上的皮包，2 名歹徒身材均瘦小，行搶者的身高約
      160 公分左右等語（97年度偵字第24611 號卷第25頁），
      並指認犯罪嫌疑人為被告甲○○，有指認犯罪嫌疑人紀錄
      表在卷可參（同上卷第30頁），於偵查中證稱：我可以確
      認甲○○就是搶我的人等語（同上卷第41頁），嗣於本院
      審理時證稱：因為容貌跟聲音很像，不過我不敢百分之百
      確認是他，因為當時凌晨光線不是很亮，希望調閱監視錄
      影帶確認一下，搶匪是下機車後，整個人半個身體趴進來
      用右手搶的，當時有看到他的臉，但凌晨光線不是很亮，
      所以不是很確定，搶我皮包的人約160 幾公分等語，而經
      本院當庭請乙○○辨識被告甲○○之聲音及容貌，乙○○
      均證稱聲音及容貌很像，但不敢百分之百確認，強調因為
      案發當時光線不足，看得不是很清楚，是乙○○證述行搶
      者是否為被告甲○○即有合理之懷疑。再者，乙○○於警
      詢及本院審理時均證稱行搶之人身高約160 幾公分，而被
      告甲○○身高約174 公分，經當庭測量無誤，並經乙○○
      當庭觀測認為被告甲○○之身高約170 幾公分，與乙○○
      所證稱行搶者之身高相差10公分，差距甚大，故若行搶者
      真為被告甲○○，乙○○於證述行搶者身高時應為170 幾
      公分，而非證述160 幾公分，身材瘦小等語；又參酌監視
      器所翻拍之畫面，影像模糊，難以看清搶匪容貌，有監視
      器翻拍照片附卷可憑（97年度偵字第24611 號卷第31頁）
      ，益徵行搶者之容貌難以辨認；再乙○○證稱：行搶者當
      時有帶半罩式安全帽，還有擋風罩，所以不是很肯定是被
      告甲○○等語，則乙○○於本院審理中已證稱當時光線不
      足，不是很確定，不敢百分之百肯定，是徒憑乙○○事後
      不甚確定是否為被告甲○○之證詞，遽認被告甲○○涉犯
      本件犯罪，尚嫌速斷。
（二）被告甲○○雖於偵查中辯稱案發當日係在高雄市○○區○○路上文英水果行工作等語，嗣於本院羈押訊問時辯稱係
      在家睡覺，在文英水果行工作是在8 月8 日前後開始等語
      ，雖其辯稱前後不一，惟依其所陳係在97年8 月8 日前後
      開始在文英水果行工作，與97年8 月6 日案發期間相近，
      自有可能因記憶不清而為錯誤供述之情形，亦難因此即認
      其辯解不可採。
（三）承上所述，證人乙○○在上述突然之情境下短暫與行搶者
      接觸，然案發當時光線不甚明亮、行搶者頭戴半罩式安全
      帽，乙○○對行搶者之容貌是否清晰可見，尚有可疑，因
      被告甲○○為被指認之犯罪嫌疑人之一，乙○○是否以被
      指認人中較像者為指認，因此而有誤認之情形，亦非無可
      能。綜上，公訴人所舉之證據不足以證明被告甲○○確有
      於97年8 月6 日凌晨5 時25分許搶奪乙○○皮包之犯行。
      此外，復查無其他積極證據足資認定被告甲○○確有公訴
      人所指此部分搶奪犯行，既不能證明被告甲○○犯罪，揆
      諸前開法條之規定，依法自應為被告甲○○此部分無罪之
      諭知。至被告甲○○雖聲請傳喚其母親江陳清月到庭證述
      ，然本院認涉犯本件搶奪犯行之人已非被告甲○○，應無
      再行傳喚之必要，附此敘明。
據上論斷，應依刑事訴訟法第299 條第1 項前段、第301 條第1
項，刑法第321 條第1 項第2 款、第325 條第3 項、第1 項、第
28條、第47條第1 項、第51條第5 款，判決如主文。
本案經檢察官杜妍慧到庭執行職務。
中    華    民    國    98    年    1     月    5     日
                  刑事第六庭    審判長法  官  曾逸誠
                                      法  官  林柏壽
                                      法  官  王靖茹
以上正本證明與原本無異。
如不服本判決應於收受送達後10日內向本院提出上訴書狀，並應
敘述具體理由；如未敘述上訴理由者，應於上訴期間屆滿後20日
內向本院補提理由書（均須按他造當事人之人數附繕本）「切勿
逕送上級法院」。
中    華    民    國    98    年    1     月    6     日
                                      書記官  鍾錦祥
附錄本案論罪科刑法條：
刑法第321條
犯竊盜罪而有左列情形之一者，處 6 月以上、 5 年以下有期徒
刑：
一、於夜間侵入住宅或有人居住之建築物、船艦或隱匿其內而犯
之者。
二、毀越門扇、牆垣或其他安全設備而犯之者。
三、攜帶兇器而犯之者。
四、結夥三人以上而犯之者。
五、乘火災、水災或其他災害之際而犯之者。
六、在車站或埠頭而犯之者。
前項之未遂犯罰之。
刑法第325條
意圖為自己或第三人不法之所有，而搶奪他人之動產者，處6 月
以上5 年以下有期徒刑。
因而致人於死者，處無期徒刑或7 年以上有期徒刑，致重傷者，
處3 年以上10年以下有期徒刑。
第 1 項之未遂犯罰之。


司法院資訊處製作；財團法人民間司法改革基金會備份。
